【裁判字號】    99,交聲,3164
【裁判日期】    991231
【裁判案由】    交管條例聲異
【裁判全文】
臺灣板橋地方法院交通事件裁定        99年度交聲字第3164號
原處分機關  臺北市交通事件裁決所
異  議  人  朱宏義
即受處分人
上列異議人即受處分人因違反道路交通管理處罰條例案件，對於
臺北市交通事件裁決所於民國99年9 月3 日所為之裁決處分（原
處分案號：北市裁罰字第裁22-AEY803953號），聲明異議，本院
裁定如下：
    主  文
異議駁回。
    理  由
一、原處分意旨略以：本件異議人即受處分人朱宏義於民國99年
    7 月17日凌晨0 時48分許，駕駛車牌號碼為LC8-711 號重型
    機車，在臺北市○○○路○ 段205 號前，因有「汽車駕駛人
    酒精濃度超過規定標準（0.4-0.55）」之違規，為警當場製
    單舉發，嗣原處分機關乃依道路交通管理處罰條例第35條第
    1 項第1 款、第24條第1 項第2 款（裁決書漏載此條號）規
    定，裁處受處分人罰鍰新臺幣（下同）30,000元，吊扣駕駛
    執照12個月，並施以道路交通安全講習。
二、聲明異議意旨略以：伊於上開時、地是在人行道上步行移動
    機車且已停止時，才被員警臨檢進行酒測，喝酒這件事伊沒
    有意見，但是伊當時沒有駕車行為，機車也已呈靜止狀態，
    伊只是要把機車移到人行道上的合法停車格內，還沒停進停
    車格內員警就來了，員警的臨檢作業程序並未對伊進行說明
    ，也沒有做相關勸告，為此不服，爰依法聲明異議，請求撤
    銷原處分云云。
三、按汽車駕駛人飲用酒類或其他類似物後其吐氣所含酒精濃度
    超過每公升0.25毫克或血液中酒精濃度超過百分之0.05以上
    者，不得駕車；汽車駕駛人，駕駛汽車經測試檢定有酒精濃
    度超過規定標準之情形，處新臺幣15,000元以上60,000元以
    下罰鍰，並當場移置保管該汽車及吊扣其駕駛執照1 年；因
    而肇事致人受傷者，並吊扣其駕駛執照2 年；致人重傷或死
    亡者，吊銷其駕駛執照，並不得再考領；汽車駕駛人，有第
    35條第1 項規定之情形者，應接受道路交通安全講習，道路
    交通安全規則第114 條第2 款、道路交通管理處罰條例第35
    條第1 項第1 款、第24條第1 項第2 款分別定有明文。
四、經查：
  (一)本件異議人朱宏義於上開時、地，騎乘上開重型機車，因酒
    後駕車，測得呼氣酒精濃度高達0.43MG/L，為臺北市政府警
    察局大安分局敦南派出所員警汪德偉當場舉發，嗣經原處分
    機關即臺北市交通事件裁決所依據道路交通管理處罰條例第
    35條第1 項第1 款、第24條第1 項第2 款規定，於99年9 月
    3日裁處異議人罰鍰30,000 元，吊扣駕駛執照12個月，並施
    以道路交通安全講習，有上開裁決書、臺北市政府警察局北
    市警交字第AEY803953 號舉發違反道路交通管理事件通知單
    在卷可憑（見本院卷第5、6頁）。且異議人對伊有飲酒一事
    不爭執，並於本院訊問時自承：喝酒這件事伊沒有意見，但
    伊沒有騎車，伊是針對裁決伊酒後駕車的部分聲明異議等語
    （見本院卷第20頁）；又異議人經警攔檢後測得其呼氣所含
    酒精濃度高達0.43MG/L，並有酒精濃度測試單影本1 紙附卷
    可稽（見本院卷第25頁），是堪認異議人於上開時間確有服
    用酒類無訛。
  (二)異議人雖辯稱：員警不是做攔停的動作，是伊停下來之後員
    警才過來，在員警沒有攔停之前，伊知道伊自己喝酒不可能
    騎車回去，伊鑰匙也交給現場同事，這部分伊在現場已跟員
    警報告過了云云，惟證人即舉發異議人之員警汪德偉於本院
    審理時具結證稱：當時伊著制服騎警用機車執行巡邏勤務，
    經過忠孝東路4 段147 巷口，伊看到異議人騎車沒有戴安全
    帽，伊隨即開警示燈要攔檢異議人，異議人隨即把車子騎到
    人行道上，伊攔停後聞到異議人身上有酒味，隨即對異議人
    做酒測，測得酒精濃度是0.43，伊就依法告發，在酒測值沒
    有出來之前，異議人非常配合，但酒測值出來後，異議人就
    對酒測的程序有意見，這部分有錄影，也將光碟呈報給鈞院
    等語（見本院卷第20頁反面）。佐以本院將證人汪德偉所庭
    呈舉發當時實施酒測過程之現場錄影畫面當庭播放勘驗，勘
    驗結果為：「畫面一開始員警對異議人稱：你是不是剛才騎
    車未戴安全帽，異議人答：是。警察問異議人：你何時飲酒
    結束？異議人答：一個小時前。員警隨即提供礦泉水供異議
    人漱口。員警詢問異議人是否有服用感冒糖漿、漱口水、燒
    酒雞等食物，異議人答：有服用感冒藥。員警隨即對異議人
    進行酒測。異議人對員警說：我並沒有騎車。員警稱：你怎
    麼會沒有騎車，你剛才是沒有戴安全帽從巷口騎車出來。異
    議人沒有回答。繼續進行酒測程序。員警告知酒測值為0.43
    ，因為涉及酒醉駕車，要代為保管車輛，異議人答：我車子
    停在這邊，我沒有要騎車回去。員警稱：你有你的權利，我
    只是依據我的目擊看到你從巷子口沒有戴安全帽騎到這個地
    方。異議人稱：我只是停在這個地方。員警稱：你剛才是否
    有行駛？異議人稱：是。員警稱：既然你中間這一段有行駛
    ，我們就可以依道路交通管理處罰條例第35條第1 項依法舉
    發。異議人稱：我沒有要騎回去。員警稱：我知道你沒有要
    騎回去，你中間這一段騎乘機車的部分，我們有權利進行酒
    測‧‧‧」（見本院卷第17頁），俱徵證人汪德偉所證屬實
    ，堪可採信。況參酌異議人於本院審理時亦自承：因為伊要
    停車，所以伊才騎車，伊已經停下來了，警察才攔停，但是
    伊騎一小段的時候，那時候伊已經有喝酒了，伊是騎去停車
    ，因為伊知道伊喝酒伊不可能騎車回家，伊騎那一小段的時
    候，伊確實沒有戴安全帽，因為距離非常短等語（見本院卷
    第21頁），是異議人於上開時、地，確有駕車行為，至為灼
    然，異議人辯稱酒後無「駕車」行為，應係事後卸責之詞，
    委無足採。
  (三)異議人雖又爭執警員臨檢程序不合法云云，惟按警察對於已
    發生危害或依客觀合理判斷易生危害之交通工具，得予以攔
    停並採行下列措施：一、要求駕駛人或乘客出示相關證件或
    查證其身分。二、檢查引擎、車身號碼或其他足資識別之特
    徵。三、要求駕駛人接受酒精濃度測試之檢定，警察職權行
    使法第8 條第1 項定有明文。本件異議人於本院審理時業已
    坦承其為警查獲前確有未戴安全帽騎乘機車至攔停地點之行
    為，且證人汪德偉於本院審理時亦證稱：伊看到異議人沒有
    戴安全帽，伊隨即開警示燈要攔檢異議人，異議人隨即把車
    子騎到人行道上，伊攔停後聞到異議人身上有酒味，隨即對
    異議人做酒測，測得酒精濃度是0.43，伊就依法告發，伊當
    時是因為異議人沒有戴安全帽才做攔停的動作等語（見本院
    卷第20頁反面）。衡情，證人汪德偉於執行巡邏勤務時，既
    見異議人因有未戴安全帽之交通違規行為，員警據此上前盤
    查，並未逾越權限，應屬合法。何況證人汪德偉在近距離接
    觸下聞到異議人身上酒味，異議人先前復有駕車之行為，從
    而員警懷疑其係酒後駕車，進而要求異議人實施吐氣酒精濃
    度測試，自符合前揭警察職權行使法第8 條第1 項之要件，
    顯無不當或違法之處。異議人此部分所辯，亦非可採。
  (四)至異議人另以蒐證光碟所顯示之日期沒有歸零，合理懷疑酒
    測值也沒有歸零為由置辯。然本院就此爭執事項訊問證人汪
    德偉後亦經其證稱：光碟上的日期確實是錯的，但內容確實
    是當天舉發狀況，酒測的儀器要歸零才能進行測試，而且酒
    精濃度測試的紙上面會顯示有無歸零，若沒有歸零就無法操
    作等語（見本院卷第21頁）。是觀諸異議人所親簽之酒精濃
    度測試單（案號：166 ），異議人於進行測試時，該測試單
    之歸零欄上，確實記載異議人於99年7 月17日0 時48分許進
    行測試時，該儀器當時係歸零之狀態（0.00MG/L），之後測
    得異議人之呼氣酒精濃度為0.43MG/L，且於異議人之前後另
    受測試之2 人（案號：165 、167 ），測試結果呼氣酒精濃
    度分別為0.28MG/L、0.31MG/L，有證人汪德偉庭呈之酒精濃
    度測試單影本1 紙在卷可參。是以，本案舉發員警汪德偉使
    用之測試器對異議人進行酒測，並測得異議人之呼氣酒精濃
    度達0.43MG/L，另其前後受測試之2 人之測試值分別皆為0.
    28MG/L、0.31MG/L，足見該測試器並無故障情事，異議人之
    上開呼氣酒精濃度測試值堪認為真，異議人所辯，顯係事後
    卸責之詞，亦不足採信。
五、綜上所述，異議人於上開時、地確有因酒後駕車，測得呼氣
    酒精濃度高達0.43MG/L之違規違規事實，堪以認定。是以原
    處分機關據以援引前揭規定，並參酌違反道路交通管理事件
    統一裁罰基準表之規定，裁處異議人罰鍰30,000元，吊扣駕
    駛執照12個月，並施以道路交通安全講習，於法並無何違誤
    或不當之處。本件異議為無理由，應予駁回。
據上論斷，應依道路交通事件處理辦法第18條，裁定如主文。
中    華    民    國    99    年    12    月    31    日
                  交通法庭  法  官  錢衍蓁
上列正本證明與原本無異。
如不服本裁定，應於裁定送達後五日內敘明抗告理由，向本院提
出抗告狀。
                            書記官  劉靜慧
中    華    民    國   100    年    1     月    5     日

司法院資訊處製作；財團法人民間司法改革基金會備份。
